臺灣彰化地方法院刑事判決
111年度訴字第114號
公  訴  人  臺灣彰化地方檢察署檢察官
被      告  傅俊霖


上列被告因加重詐欺等案件，經檢察官提起公訴（110年度偵字
第15898號），被告於準備程序進行中，就被訴事實為有罪之陳
述，經本院合議庭裁定由受命法官獨任進行簡式審判程序，判決
如下：
    主  文
傅俊霖犯如附表二所示之罪，各處如附表二所示之刑。應執行有
期徒刑壹年參月。緩刑參年。扣案之iPhone手機壹支沒收。
    犯罪事實
一、傅俊霖於民國110年11月30日前之某時，加入林誌緯（另由
    司法警察偵辦中)等人所屬之詐欺集團擔任車手，持自己所
    有iPhone手機1支與林誌緯聯絡，負責提領詐騙集團帳戶內
    贓款、交付贓款等工作，並與前開詐欺集團成員共同意圖為
    自己之不法所有、基於3人以上共同犯詐欺取財及掩飾隱匿
    詐欺所得去向之洗錢等犯意聯絡，先由該詐欺集團犯罪組織
    之機房成員以附表一所示之詐術使黃宥榛、巫柏龍、鄭達駿
    、賴珮瑜等4人因此陷於錯誤，並於附表一所示之時間分別
    轉帳至附表一所示之帳戶內，之後再由傅俊霖依據林誌緯指
    示於附表一所示之提領時間，提領如附表一所示之金額，再
    轉交林誌緯，復由林誌緯轉交給該帳騙集團成員。嗣因附表
    一所示之人發覺有異，報警處理，並扣得傅俊霖所有iPhone
    手機1支（門號：0000000000號）、提款日所穿之外套，因
    而循線查悉上情。
二、案經黃宥榛、巫柏龍、鄭達駿訴由彰化縣警察局鹿港分局報
    告臺灣彰化地方檢察署檢察官偵查起訴。　
    理    由
一、本案被告所犯係死刑、無期徒刑、最輕本刑為3年以上有期
    徒刑以外之罪，其於準備程序就前揭被訴事實為有罪之陳述
    ，經受命法官告知簡式審判程序之旨，並聽取其與公訴人之
    意見後，本院認無不得或不宜改依簡式審判程序進行之處，
    爰依刑事訴訟法第273條之1第1項、第284條之1裁定由受命
    法官獨任進行簡式審判程序，合先敘明。
二、證據名稱：
　㈠證人姚孟沇於偵查中之證述。
  ㈡證人即告訴人黃宥榛、巫柏龍、鄭達駿、證人即被害人賴珮
    瑜警詢之指證。
  ㈢被告傅俊霖指認林誌緯之住所照片。
  ㈣彰化縣警察局鹿港分局偵查報告書
  ㈤彰化縣鹿港分局草港派出所110報案紀錄單
  ㈥GOOGLE地圖、車牌號碼：000－0000號之車行紀錄。
  ㈦搜索扣押筆錄、扣押物品目錄表。
  ㈧便利商店內監視器畫面翻拍照片、被告取款照片。
  ㈨扣案外套照片、被告iPhone手機之翻拍照片。
  ㈩內政部警政署反詐騙諮詢專線紀錄表。
  桃園市政府警察局蘆竹分局刑案呈報單。
  桃園市政府警察局蘆竹分局南崁派出所受理各類案件紀錄表
    。
  桃園市政府警察局蘆竹分局南崁派出所受理詐騙帳戶通報警
    示簡便格式表。
  金融機構聯防機制通報單。
  被害人賴珮瑜提供之網路轉帳截圖。
  高雄市政府警察局小港分局桂陽路派出所受理詐騙帳戶通報
    警示簡便格式表。
  告訴人黃宥榛提供之ATM交易明細。
  高雄市政府警察局鳳山分局忠孝派出所受理各類案件紀錄表
    。
  告訴人巫柏龍提供之ATM交易明細。
  高雄市政府警察局鳳山分局忠孝派出所受理詐騙帳戶通報警
    示簡便格式表。
  告訴人巫柏龍提供之手機翻拍畫面。
  臺北市政府警察局中正第二分局思源街派出所受理各類案件
    紀錄表。
  告訴人鄭達駿提供之網路轉帳截圖。
　華南商業銀行股份有限公司111年1月3日營清字第1110000135
    號函及所附客戶開戶資料及交易明細表。
　調解程序筆錄（關於賴珮瑜、鄭達駿）、匯款交易明細（關
    於巫柏龍、黃宥榛）、告訴人巫柏龍、黃宥榛之存摺封面影
    本。　　
　被告傅俊霖之自白。
三、論罪科刑：
　㈠查被告及本案詐欺集團其他成年成員所為之詐欺取財犯行，
    係使附表一所示被害人陷於錯誤而匯款至附表一所示帳戶內
    ，嗣被告提領帳戶內之現金後轉交予詐欺集團上游不詳之人
    ，致無從追查被害人帳戶內遭提領之款項之去向、所在，且
    被告當知悉其所為係為掩飾、隱匿犯罪所得，自合於洗錢防
    制法第2條第2款「掩飾或隱匿特定犯罪所得之本質、來源、
    去向、所在、所有權、處分權或其他權益者」之洗錢行為無
    誤。是核被告所為係犯刑法第339條之4第1項第2款之三人以
    上共同犯詐欺取財罪及洗錢防制法第14條第1項之洗錢罪。
　㈡按共同正犯，本係互相利用，以達共同目的，並非每一階段
    行為，各共同正犯均須參與，而共同實施犯罪行為，在合同
    意思範圍以內，相互利用他人之行為，以達其犯罪之目的，
    原不必每一階段行為均經參與，祇須分擔犯罪行為之一部，
    即應對於全部所發生之結果共同負責；另按共同正犯之意思
    聯絡，原不以數人間直接發生者為限，即有間接之聯絡者，
    亦包括在內。被告加入林誌緯等人所屬之詐欺集團擔任車手
    ，與詐欺集團成員間，彼此分工而共同完成本案犯罪行為，
    應認被告與詐騙集團其他成年成員間，就本案上開各罪之犯
    行有犯意聯絡與行為分擔，應論以共同正犯。
　㈢被告以1行為同時觸犯加重詐欺取財罪、洗錢防制法第14條第
    1項之洗錢罪，為想像競合犯，應依刑法第55條之規定，從
    較重之三人以上共同犯詐欺取財罪處斷。
　㈣又被告與詐騙集團成員共同詐騙賴珮瑜、黃宥榛、巫柏龍、
    鄭達駿等4人之犯行，犯意各別，行為互殊，應予分論併罰
    。
　㈤次按洗錢防制法第16條第2項規定：「犯前2條之罪，於偵查
    或審判中自白者，減輕其刑」，被告自白其將詐欺不法款項
    提領後逐層轉交而予以隱匿之洗錢事實，於偵查及審判中對
    上述犯行均坦承不諱，原應依上開規定減輕其刑。然被告既
    從一重之加重詐欺罪處斷，且該重罪並無法定減刑事由，自
    無從再適用上開條項規定減刑，但本院於量刑時一併審酌。
  ㈥爰審酌被告加入詐騙集團並擔任提款車手，不僅使詐欺等財
    產犯罪於社會上充斥橫行，且使本案被害人蒙受財產損失，
    所為實應嚴懲；惟考量被告前無犯罪紀錄，有臺灣高等法院
    被告前案紀錄表在卷可稽，且被告於詐騙集團中尚非主導犯
    罪之最核心角色，又被告犯後坦承犯行，且與被害人賴珮瑜
    、告訴人鄭達駿調解成立，已依調解內容履行賠償，另並分
    別匯款新臺幣（下同）20,000元、30,000元至告訴人巫柏龍
    、黃宥榛之銀行帳戶內以賠償告訴人巫柏龍、黃宥榛所受之
    損害等情，有本院調解程序筆錄、匯款明細在卷可稽；另衡
    以被告自述其已婚，育有2名子女，分別2歲、3歲，與妻子
    、子女、父親、阿姨、妹妹同住，前曾任職於貨運公司擔任
    司機之工作，目前則在家裡幫忙父親做LED光電廣告之維修
    及組裝，每月薪資約3萬元等生活經濟狀況，與被告犯罪之
    動機、目的、手段，對被害人造成之損害程度等一切情狀，
    分別量處如附表二所犯罪名及處罰欄所示之刑，並定應執行
    刑如主文所示。
　㈦末查被告前未曾因故意犯罪受有期徒刑以上刑之宣告，此有
    臺灣高等法院被告前案紀錄表在卷可稽，被告因一時失慮致
    罹刑章，犯後復已與告訴人即被害人賴珮瑜、鄭達駿調解成
    立，告訴人賴珮瑜、鄭達駿均於調解時表示，如被告符合緩
    刑宣告要件，同意被告緩刑並原諒被告等情，本院審酌被告
    已依調解條件履行給付賠償被害人賴珮瑜、告訴人鄭達駿2
    人，並以直接匯款至告訴人巫柏龍、黃宥榛之方式，賠償告
    訴人巫柏龍、黃宥榛2人所受之損害，堪認被告於犯後確有
    悔悟之心，並有彌補全部被害人所受損害之舉，諒其經此偵
    審程序後，當能知所警惕，信無再犯之虞，認所宣告之刑，
    以暫不執行為適當，爰依刑法第74條第1項第1款之規定宣告
    緩刑3年，以啟自新。
五、沒收：
　㈠被告前於偵查中供稱其並未因本案獲得報酬，且亦無證據可
　　證被告有因此獲得任何犯罪所得，合先敘明。
　㈡扣案之iPhone手機1支為被告所有，用於本案犯罪所用之物，
    業據被告偵查中供承明確（見110年度偵字第15898號卷第19
    0頁），爰依刑法第38條第2項前段規定宣告沒收。至扣案之
    外套1件，雖亦為被告所有，並於本案前領款時所穿著，惟
    被告於領款時所穿著之外套，依外套之使用性質，並不具有
    促使本案犯罪構要件實現之效用，尚難認係供犯罪所用之物
    ，爰不予宣告沒收，附此敘明。
　㈢本案被害人匯入附表一所示帳戶之金錢，均為本案洗錢之標
    的，金錢匯入後，經被告提領後，轉交其上游成員林誌緯未
    能實際合法發還被害人，但本院考量被告係為詐騙集團提領
    贓款，提領後之款項均已交付上游成員，被告於詐騙集團中
    非居於核心主導犯罪之地位，且被告於本次犯行並無取得犯
    罪所得，亦已如前所述賠償被害人所受損害，若再宣告沒收
    洗錢標的，尚屬過苛，爰依刑法第38條之2第2項之規定，不
    予宣告沒收。
據上論斷，應依刑事訴訟法第273條之1第1項、第299條第1 項前
段、第310條之2、第454條第1項，判決如主文。
本案經檢察官陳詠薇提起公訴，檢察官林士富到庭執行職務。
中　　華　　民　　國　　111 　年　　6 　　月　　29　　日
                  刑事第五庭  法  官  李淑惠
以上正本證明與原本無異。
如不服本判決應於收受判決後20日內向本院提出上訴書狀，並應
敘述具體理由；其未敘述上訴理由者，應於上訴期間屆滿後20日
內向本院補提理由書（均須按他造當事人之人數附繕本）「切勿
逕送上級法院」。
告訴人或被害人對於判決如有不服具備理由請求檢察官上訴者，
其上訴期間之計算係以檢察官收受判決正本之日期為準。
中　　華　　民　　國　　111 　年　　6 　　月　　29　　日
                              書記官  黃國源
附表一
編號 被害人 詐騙方法 匯款時間 匯款金額（新臺幣） 匯入帳戶 提領人 提領時間 提領金額 （新臺幣） 提領地點 1 賴珮瑜 詐騙集團成員於110年11月30日打電話向被害人佯稱為蝦皮客服人員及銀行客服人員，要求被害人協助操作網路銀行解除自動扣款設定，致使被害人陷於錯誤而按其指示匯款 110年11月30日19時24分 9,985 華南銀行000-000000000000號帳戶（戶名：林曉芃） 傅俊霖 110年11月30日19時32分 20,000 草港郵局彰化32支局（彰化縣○○鎮○○路0段000號）    110年11月30日19時26分 9,985   110年11月30日19時33分馬 20,000     110年11月30日19時27分 9,985         110年11月30日19時31分 3,015   110年11月30日19時38分 3,000 鹿港信用合作社（彰化縣○○鎮○○路0段000號） 2 黃宥榛 詐騙集團成員於110年11月30日打電話向被害人佯稱，因被害人前以網路購物，被商家誤植為批發商，需按指示以ATM輸入代號更正，致使被害人陷於錯誤而按其指示匯款 110年11月30日19時25分 29,985 華南銀行000-000000000000號帳戶（戶名：林曉芃） 傅俊霖 110年11月30日19時34分 20,000 草港郵局彰化32支局（彰化縣○○鎮○○路0段000號） 3 巫柏龍 詐騙集團成員於110年11月30日打電話向被害人佯稱為蝦皮客服人員及郵局客服人員，請被害人協助至ATM註銷錯誤設定，致使被害人陷於錯誤而按其指示匯款 110年11月30日20時01分 19,985 華南銀行000-000000000000號帳戶（戶名：林曉芃） 傅俊霖 110年11月30日20時4分 20,000 鹿港鎮農會草港辦事處（彰化縣○○鎮○○街00號） 4 鄭達駿 詐騙集團成員於110年12月1日打電話向被害人佯稱為網購商及郵局客服人員，請被害人協助以網路銀行辦理退款相關事宜，致使被害人陷於錯誤而按其指示匯款 110年11月30日20時31分 16,880 華南銀行000-000000000000號帳戶（戶名：林曉芃） 傅俊霖 110年11月30日20時36分 17,000 鹿港鎮農會草港辦事處（彰化縣○○鎮○○街00號） 
附表二
編號 犯罪事實 所犯罪名及處罰 1 犯罪事實欄附表一編號1 傅俊霖三人以上共同犯詐欺取財罪，處有期徒刑壹年。 2 犯罪事實欄附表一編號2 傅俊霖三人以上共同犯詐欺取財罪，處有期徒刑壹年。 3 犯罪事實欄附表一編號3 傅俊霖三人以上共同犯詐欺取財罪，處有期徒刑壹年。 4 犯罪事實欄附表一編號4 傅俊霖三人以上共同犯詐欺取財罪，處有期徒刑壹年。